【裁判字號】    89,勞訴,30
【裁判日期】    891130
【裁判案由】    給付退休金
【裁判全文】
臺灣桃園地方法院民事判決  八十九年度勞訴字第三○號
    原      告  戊○○
    訴訟代理人  陳祖德律師
    被      告  鑫榮實業股
    法定代理人  甲○○○
    訴訟代理人  乙○○
                丁○○
                丙○○
右當事人間給付退休金事件，本院判決如左：
    主    文
被告應給付原告新台幣柒拾壹萬肆仟陸佰柒拾元及自民國八十九年九月二日起至清償
日止按年息百分之五計算之利息。
原告其餘之訴駁回。
訴訟費用由被告負擔。
本判決第一項於原告以新台幣貳拾萬捌仟貳佰貳拾肆元供擔保後，得假執行。但被
告在假執行程序實施前以新台幣柒拾壹萬肆仟陸佰柒拾元預供擔保後，得免為假執行
。
原告其餘假執行之聲請駁回。
    事    實
一、原告方面：
  （一）聲明：被告應給付原告新台幣（下同）七十五萬二千八百六十二元及自起訴
        狀繕本送達之翌日起至清償日止按年息百分之五計算之利息，及為以供擔保
        為條件之假執行宣告。
  （二）陳述：緣原告係民國二十九年一月十日出生，於七十八年八月八日受僱於被
        告公司擔任準備課代領班之職務，八十九年二月十六日因年滿六十歲而向被
        告公司申請退休，因當時公司未備有退休申請單，故原告乃填寫公司印製之
        「自願離職申請單」，惟離職原因載明為「退休」，嗣該申請書經主管課長
        核准，丁○○經理亦批示「暫緩等補入人員再退再服務兩個月，若補沒
        人即可退」，八十九年三月十五日經理返國時也口頭答應原告要給付退休金
        ，原告於八十九年四月十六日辦妥退休手續，而被告亦同時為原告辦理勞保
        退保完竣，詎被告卻事後反悔，以不符合自請退休為由，拒不給付退休金，
        。原告工作年資為十年八個月，雖不符合自請退休之規定，但被告既依勞動
        基準法第五十四條第一項第一款規定准予退休，並自即日起生效，應已生強
        制退休之形成效力。原告服務十年八個月應有二十二個基數，原告退休前六
        個月之平均薪資為三萬四千二百二十一元，則應得退休金為七十五萬二千八
        百六十二元，惟被告迄未給付分文。
  （三）證據：提出解職（退休）申請單、保險金給付收據影本一份、支票影本三張
        、調解筆錄影本一份、薪資表影本一份為證。
二、被告方面：
  （一）聲明：原告之訴及假執行之聲請均駁回，如受不利之判決，願供擔保請准為
        免假執行之宣告。
  （二）陳述：原告於八十九年二月十六日時年滿六十歲，向被告公司申請自願辭職
        書，雖其離職原因載為退休，因其不符合勞基法第五十三條自願退休之要件
        ，其係自動辭職，請求退休金之給付與法無據；至於被告公司課長與經理批
        示暫緩等人補入始准辭職或離職，按其本意只是找接替人員以利工作之延續
        ，並非依法准其退休，則原告自請離職，並非被告公司強制其退休，應無請
        領退休金之權利。又原告離職前六個月之平均薪資應為三萬二千四百五十八
        元。
  （三）證據：提出存證信函影本一份為證。
    理      由
一、本件原告起訴主張其自七十八年八月八日起受雇於被告公司，於八十九年二月十
    六日向被告公司申請退休，經被告公司於八十九年四月十六日准予退休生效，原
    告在被告公司工作共計十年八個月，其退休前六個月之平均工資為三萬四千二百
    二十一元，被告即應給付原告退休金共計七十五萬二千八百六十二元。被告對於
    原告自七十八年八月八日起任職被告公司，工作期間至八十九年四月十六日止一
    節固不否認，然否認同意原告辦理退休，辯稱：被告不符合自願退休之法定條件
    ，應屬自動辭職，不得請求退休金，及原告於退休前六個月之平均工資應為三萬
    二千四百八十五元等語。
二、按勞工自請退休與雇主強制勞工退休，均具有終止勞動契約之效力，故可視為契
    約終止權之一種，而終止權屬形成權，形成權於權利人合法行使時，即發生形成
    之效力，本件原告於年滿六十歲時向被告公司申請退休，雖因其工作年資僅十年
    八月，與自請退休之要件不符，但被告公司於原告提出之退休申請單上既已批示
    ：「暫緩等補入人員再退；再服務兩個月，若沒補人即可退」等字樣，此有原告
    提出自願辭職（退休）申請單一張在卷足稽，準此，被告公司已依勞動基準法第
    五十四條第一項第一款規定准予原告退休，應已生強制退休之效力。被告雖辯稱
    ：：當時其本意只是找接替人員以利工作之延續，並非准其依法退休云云，惟按
    解釋意思表示，固須探求當事人之真意，不能拘泥於所用之文字，但文字業已表
    示當事人真意，無須別事探求者，即不得反捨文字而更為曲解，最高法院十七年
    年度上字第一一一八號著有判例可資參照。查被告公司主管於原告提出之退休申
    請單上既批示：「再服務兩個月，若沒補人即可退」等字樣，其真意顯係准許原
    告於提出申請之日起二個月後辦理退休，且被告亦同時為原告辦理勞保退保完竣
    ，足見被告確有准許原告退休之意，應認被告所辯不足採信，而原告主張被告依
    勞動基準法第五十四條第一項第一款規定准其退休，已生強制退休之形成效力一
    節為真正。
二、按勞工按其工作年資每滿一年給與兩個基數，但超過十五年之工作年資，每滿一
    年給一個基數，未滿半年者以半年計，滿半年者以一年計，退休金基數之標準，
    係指核准退休時一個月之平均工資，平均工資謂計算事由發生之當日六個月內所
    得工資總額除以該期間之總日數所得之金額，勞動基準法第五十五條第一項第一
    款、第二項、第二條第四款分別定有明文。查原告主張其服務於被告公司共計十
    年八個月，被告對此不否認，依首揭規定原告之退休金基數應為二十二個基數；
    再查，原告主張其退休前六個月之平均薪資為三萬四千二百二十一元，被告則辯
    稱原告於退休前六個月之平均工資應為三萬二千四百八十五元，原告自認被告上
    開辯解為真實，據此應認被告之抗辯為可採信。從而，原告主張被告應給付退休
    金七十一萬四千六百七十元（32485×22＝714670）及自起訴狀繕本送達之翌日
    （即八十九年九月二日）起至清償日止按年息百分之五計算之利息此一範圍之請
    求為有理由，應予准許，逾此範圍則無理由，另予駁回。兩造陳明願供擔保，聲
    請宣告假執行或免為假執行，經核原告勝訴部分，合於法律規定，爰分別酌定相
    當之擔保金額宣告之；原告其餘假執行之聲請，因訴之駁回而失所依據，不予准
    許。
三、據上論斷：原告之訴為一部有理由，一部無理由，並依民事訴訟法第七十九條但
    書、第三百九十條第二項、第三百九十二條，判決如主文。
中      華      民      國    八十九    年     十一     月    三十    日
                                        臺灣桃園地方法院民事第一庭
~B法      官  邱育佩
右為正本係照原本作成
如對本判決上訴須於判決送達後廿日內向本院提出上訴狀
中      華      民      國    八十九    年     十一     月    三十    日
~B書  記  官  羅英梅


司法院資訊處製作；財團法人民間司法改革基金會備份。
